臺灣板橋地方法院民事判決　　　　　　　99年度婚字第1195號
原　　告　賴玲玲
被　　告　賴寬信
上列當事人間請求確認婚姻無效事件，經臺灣嘉義地方法院移轉
管轄至本院，本院於民國100 年3 月2 日言詞辯論終結，判決如
下：
    主    文
確認原告與被告間之婚姻關係無效。
訴訟費用由被告負擔。
    事實及理由
一、原告主張：兩造於民國87年2 月16日結婚，惟兩造當時未舉
    行任何公開之結婚儀式，亦未宴客，僅自行書立結婚證書，
    並由被告自行書立結婚證書上主婚人賴沈秀玉、賴清松、介
    紹人張珈毓、證人陳瑞立之姓名，賴沈秀玉、賴清松之印章
    都是原告所刻，而陳瑞立之部分，則係由被告央請陳瑞立於
    結婚證書上蓋章後逕持往戶政單位辦理結婚登記，是兩造雖
    已依戶籍法為結婚登記，受結婚之推定，惟兩造並未舉行公
    開之結婚儀式，依修正前民法982條及第988條第1款規定，
    兩造結婚為無效，為此訴請確認兩造婚姻無效等語。並聲明
    ：如主文所示。
二、被告則陳稱：兩造結婚時，因被告是第二次結婚，故雙方確
    實未舉行結婚儀式，只有辦理結婚登記，原告主張婚姻無效
    為真正等語。
三、按「結婚應有公開儀式及二人以上之證人」，民國96年5 月
    23日修正前民法第982 條第1 項定有明文。又「結婚不具備
    第982 條第1 項之方式者，無效」，民法第988 條第1 款亦
    定有明文。
四、按關於認諾及訴訟上自認或不爭執事實之效力，於婚姻無效
    事件，不適用之，民事訴訟法第574 條定有明文。本件被告
    賴寬信於言詞辯論期日就原告主張婚姻無效之事實為自認，
    揆諸首揭法條之說明，自不發生被告自認事實之效力，合先
    敘明。
五、查原告主張之事實，業據原告提出戶籍謄本、結婚證書各1
    件為證，並經證人即原告母親羅瀧子到庭證稱：「我不知道
    我女兒結婚的事情，沒有請人，我們都不知道．．．我都不
    知道我女兒結婚，也不知道有辦戶籍登記。」、「（你先生
    賴清松是否仍在世？）有，但他跟我離婚，另外再娶，我和
    賴清松離婚五年，賴清松也沒有去參加原告的結婚典禮，他
    也不知道原告結婚。」等語（見本院99年12月20日言詞辯論
    筆錄）綦詳，參以觀之兩造結婚證書上之筆跡確係同一人之
    所書寫，是原告主張之事實堪信為真。綜上，兩造雖於戶政
    機關辦妥結婚登記，記載兩造於87年2 月16日結婚，而有婚
    姻之形式，惟兩造既未舉行結婚之公開儀式，其婚姻顯然不
    合於修正前民法第982 條第1 項所定之形式要件。從而，原
    告訴請確認兩造間之婚姻無效，洵屬有據，應予准許。
六、訴訟費用負擔之依據：民事訴訟法第78條。
中    華    民    國   100    年    3     月    16    日
                  家 事 法 庭  法  官  曾正耀
以上正本證明與原本無異。
如對本判決不服，應於判決送達後20日內向本院提出上訴狀。
中    華    民    國   100    年    3     月    16    日
                               書記官  陳又菁